最高法院刑事判決　　　　　　　　　 111年度台上字第1490號
上　訴　人　邵長齡
 
 
上列上訴人因加重重利等罪案件，不服臺灣高等法院高雄分院中
華民國110 年11月2 日第二審判決（110 年度上訴字第832 號，
起訴案號：臺灣屏東地方檢察署108 年度偵字第8943號），提起
上訴，本院判決如下：
    主  文
上訴駁回。
    理  由
壹、關於加重重利罪部分：
一、按刑事訴訟法第377 條規定，上訴於第三審法院，非以判決
    違背法令為理由，不得為之。是提起第三審上訴，應以原判
    決違背法令為理由，係屬法定要件。如果上訴理由書狀並未
    依據卷內訴訟資料，具體指摘原判決不適用何種法則或如何
    適用不當，或所指摘原判決違法情事，顯與法律規定得為第
    三審上訴理由之違法情形，不相適合時，均應認其上訴為不
    合法律上之程式，予以駁回。本件原判決認定上訴人邵長齡
    有其事實及理由欄引用第一審判決事實欄（下稱事實欄）二
    所載之加重重利未遂犯行，因而維持第一審關於論上訴人犯
    加重重利未遂罪，經依刑法第25條第2 項規定減輕其刑後，
    處有期徒刑5 月，並易科罰金折算標準之部分判決，駁回上
    訴人就此在第二審之上訴。已詳細敘述所憑之證據及取捨、
    認定之理由。且就上訴人否認有加重重利犯行，辯稱其並非
    趁告訴人張心美於急迫之情形下貸與款項；又關於事實欄一
    之㈠、㈡部分之借款利息均與一般民間借貸利息相當，並非
    重利；再事實欄一之㈡部分之實際貸款人為其前夫石誠龍，
    其只是幫忙處理，故其並非此部分重利罪之犯罪主體；另其
    向告訴人索討事實欄一之㈠、㈡2 筆借款，係因告訴人始終
    避不見面，其未能尋獲告訴人，基於一時氣憤，始以Line傳
    送還款訊息予告訴人，並未對告訴人或其女兒恐嚇等語，其
    辯詞不可採之理由，及證人石誠龍於第一審之證詞，係迴護
    上訴人之詞，亦不足取等情，分別予以指駁及說明。所為論
    斷，俱有卷存證據資料可資覆按，從形式上觀察，並無採證
    認事違背經驗法則、論理法則，亦無量刑職權之行使有濫用
    ，或其他違背法令之情形。
二、上訴意旨仍謂：其純係幫忙告訴人而借款，只是以Line要求
    告訴人出面解決債務，並未以恐嚇方式欲取得事實欄一之㈠
    、㈡利息等語。未具體指摘原判決有何違法或不當，且係就
    原判決已說明之事項及屬原審採證認事職權之適法行使，持
    憑己見，就相同證據資料而為不同之評價，且重為事實之爭
    執，與法律規定得為第三審上訴理由之違法情形，不相適合
    。其就此部分之上訴不合法律上之程式，應予駁回。
貳、關於一般重利部分：     
    按刑事訴訟法第376 條第1 項各款所列之案件，經第二審判
    決者，除有同項但書之情形外，不得上訴於第三審法院，為
    該法條所明定。本件上訴人所犯如事實欄一之㈠、㈡所示重
    利2 罪部分，原審係維持第一審依刑法第344 條第1 項規定
    論處罪刑，核屬刑事訴訟法第376 條第1 項第1 款之案件，
    既經第二審判決，又無同項但書規定之情形，自不得上訴於
    第三審法院。上訴人一併提起上訴，為法所不許，應併予駁
    回。
據上論結，應依刑事訴訟法第395 條前段，判決如主文。
中    華    民    國   111    年    3     月    17    日
                  刑事第四庭審判長法  官  林  立  華  
                                  法  官  林  瑞  斌  
                                  法  官  王  敏  慧  
                                  法  官  李  麗  珠  
                                  法  官  謝  靜  恒  
本件正本證明與原本無異
                                  書記官
中    華    民    國   111    年    3     月    21    日